---
title: "Iloraz szans"
output:
  html_document:
    df_print: paged
  html_notebook: default
  pdf_document: default
---
Jako przykład użyjemy danych na temat dziennej zmienności (stóp zwrotu w procentach) indeksu giełdowego S&P 500 w okresie od 2001 do 2005 roku.
```{r}
require(ISLR)
Smarket
```
W tabelce mamy podane: rok, procentowe stopy zwrotu z ostatnich kilku dni, liczbę akcji, które zostały sprzedane w danym dniu (wolumen), procentową stopę zwrotu na dany dzień oraz kierunek (spadek, wzrost), który określa czy na dany dzień rynek miał dodatnią czy ujemną stopę zwrotu.

Dopasowujemy model regresji logistycznej. Zmienną objaśnianą jest Direcion (kierunek), która z prawdopodobieństwem $0 < \pi(x) < 1$, zależnym od wartości zmiennej objaśniającej typu ciągłego X przyjmuje wartość 1 (Up). W modelu regresji logistycznej przyjmuje się, że

$\pi(x) = \frac{\exp(\alpha + \beta x)}{1 + \exp(\alpha + \beta x)}$

Wprowadźmy definicje funkcji logistic oraz logit:

$\text{logistic}(\pi(x)) = \frac{\exp(\pi(x))}{1 + \exp(\pi(x))}$

$\text{logit}(\pi(x)) = \text{logistic}^{-1}(\pi(x)) = \log\left(\frac{\pi(x)}{1 - \pi(x)}\right)$

Widać od razu, że 


$\text{logit}(\pi(x)) = \log\left(\frac{\pi(x)}{1 - \pi(x)}\right) = \alpha + \beta x$

Występujące powyżej wyrażenie  $\frac{\pi(x)}{1 - \pi(x)}$ nazywamy szansą.



```{R}
glm.fit <- glm(Direction~Lag1+Lag2+Lag3+Lag4+Lag5+Volume, data=Smarket, family=binomial)
```
Oto szczegóły.
```{r}
summary(glm.fit)
```
Model regresji logistycznej możemy zatem zapisać jako:

$\log\left(\frac{\pi(x)}{1 - \pi(x)}\right) = -0.126-0.073074Lag1-0.042301Lag2+0.011085Lag3+0.009359Lag4+0.010313Lag5+0.135441Volume$

Dla każdego współczynnika $\beta_i$, iloraz szans wynosi:

$$
OR_i = e^{\beta_i}
$$

$OR_i$ interpretuje, jak zmiana o jednostkę w zmiennej $x_i$ wpływa na szanse sukcesu (dodatnia stopa zwrotu), gdy inne zmienne ($x_j$) są stałe. Możemy zatem policzyć kolejne ilorazy szans:

```{r}
b_1 <- glm.fit$coefficients[2]
b_2 <- glm.fit$coefficients[3]
b_3 <- glm.fit$coefficients[4]
b_4 <- glm.fit$coefficients[5]
b_5 <- glm.fit$coefficients[6]
b_6 <- glm.fit$coefficients[7]

OR_1 <- exp(b_1 )
OR_2 <- exp(b_2 )
OR_3 <- exp(b_3 )
OR_4 <- exp(b_4 )
OR_5 <- exp(b_5)
OR_6 <- exp(b_6)

OR_percent_change <- c((OR_1 - 1) * 100, (OR_2 - 1) * 100, (OR_3 - 1) * 100, 
                       (OR_4 - 1) * 100, (OR_5 - 1) * 100, (OR_6 - 1) * 100)


ramka <- data.frame(
  OR = c(OR_1, OR_2, OR_3, OR_4, OR_5, OR_6),
  Zmiana_procentowa = OR_percent_change,
  row.names = c("OR_1", "OR_2", "OR_3", "OR_4", "OR_5", "OR_6")
)
ramka

```
Wnioski:

Dla każdej jednostki wzrostu w Lab1, szanse na dodatnią stopę zwrotu maleją o ok. 7.05%.

Dla każdej jednostki wzrostu w Lab2, szanse na dodatnią stopę zwrotu maleją o ok. 4.14%.

Dla każdej jednostki wzrostu w Lab3, szanse na dodatnią stopę zwrotu rosną o ok. 1.11%.

Dla każdej jednostki wzrostu w Lab4, szanse na dodatnią stopę zwrotu rosną o ok. 0.94%.

Dla każdej jednostki wzrostu w Lab5, szanse na dodatnią stopę zwrotu rosną o ok. 1.04%.

Dla każdej jednostki wzrostu w Volume, szanse na dodatnią stopę zwrotu rosną o ok. 14.5%.



Dane do przykładu ze szpitalem:

```{r}
# Dane
szpital <- c(0, 0, 1, 1)  # Szpital A = 0, Szpital B = 1
stan <- c("Dobry", "Zły", "Dobry", "Zły")  # Stan zdrowia
przezycia <- c(594, 1433, 592, 192)  # Liczba przeżytych operacji
zgony <- c(6, 57, 8, 8)  # Liczba zgonów

# Tworzymy ramkę danych
dane <- data.frame(szpital, stan, przezycia, zgony)
dane
```
Konstruujemy model

```{r}
# Regresja logistyczna: szanse przeżycia
model <- glm(cbind(przezycia, zgony) ~ szpital + stan, family = binomial(link = "logit"), data = dane)

# Podsumowanie modelu
summary(model)

```
```{r}
b_1 <- model$coefficients[2]
OR_1 <- exp(b_1)
OR_1
```

Wynika z tego, że szanse przeżycia są o 12% mniejsze w szpitalu B w porównaniu do szpitala A. Szpital A i B mają podobne wyniki, ale pacjenci w szpitalu A mają nieco większe szanse na przeżycie.





